【裁判字號】    89,易,872
【裁判日期】    900112
【裁判案由】    家庭暴力防治法
【裁判全文】
臺灣雲林地方法院刑事判決                          八十九年度易字第八七二號
    公  訴  人  臺灣雲林地方法院檢察署檢察官
    被      告  乙○○
右列被告因家庭暴力防治法案件，經檢察官提起公訴（八十九年度偵字第四一五四號
），及移送併案審理（八十九年偵字第四七六六號），本院判決如左：
    主  文
乙○○連續違反法院依家庭暴力防治法第十三條所為禁止實施家庭暴力行為之裁定，
處拘役參拾日，如易科罰金，以參佰元折算壹日。
    事  實
一、乙○○為甲○○○之夫，係家庭暴力防治法第三條第一款所稱之家庭成員；乙○○為丙○○之養父，係家庭暴力防治法第三條第三款所稱之家庭成員。乙○○曾
    因對甲○○○及丙○○實施家庭暴力行為，經台灣雲林地方法院於八十九年九月
    二十六日，以八十九年家護字第一五九號民事通常保護令，禁止乙○○對於甲○○○及丙○○實施身體上或精神上不法侵害之行為，亦不得直接或間接騷擾甲○○○及丙○○，該保護令有效期間為一年。詎乙○○收受上開民事通常保護令後
    ，猶不知收歛其暴戾脾氣，竟基於連續違反上開民事通常保護令及傷害之概括犯
    意，先於八十九年十月六日中午十二時五十二分許，在雲林縣北港鎮○○里○鄰
    ○○○街五號之住處內，見甲○○○及丙○○自外返家，竟無故以三字經辱罵甲○○○及丙○○，並以腳踹丙○○，使丙○○受有左膝挫傷瘀腫之傷害，對其母
    女二人實施身體上及精神上不法侵害之行為。乙○○又於八十九年十月二十四日
    至二十六日間，在上開住處內，屢次以三字經「幹你娘」辱罵甲○○○及丙○○
    ，同時對其母女二人施以精神上不法侵害，而違反法院所為禁止實施家庭暴力行
    為之保護令。
二、案經被害人甲○○○、丙○○訴請雲林縣警察局北港分局報請臺灣雲林地方法院
    檢察署檢察官偵查起訴及移送併案審理。
    理  由
一、訊據被告乙○○矢口否認有何辱罵告訴人二人及毆打告訴人丙○○之犯行，辯稱
    ：我沒有打罵她們。然查：右揭事實，業據告訴人甲○○○、丙○○指述明確，
    且互核相符，復有驗傷診斷書一紙附卷可稽。且被告於八十九年十月六日之警訊
    中自承：「我可能有罵，但是忘記了罵什麼」、「我在生氣的時候，罵他們是有
    的」等語，足見告訴人指稱被告於八十九年十月六日中午在上開住處辱罵渠母女
    二人等情，非屬誣陷之詞。又被告於八十九年十月二十四日至二十六日間，屢次
    以三字經辱罵告訴人母女二人一節，亦經本院當庭勘驗錄音帶內容屬實，復有現
    場相片二幀在卷可憑。再佐以被告於本件案發前即八十九年八月四日，亦以言語
    辱罵告訴人二人等情，有本院民事保護令一紙可考，且據證人徐廣居到庭證稱：
    被告脾氣很不好，我去他家時即曾見到被告與告訴人丙○○爭吵等語無誤，益徵
    被告確因脾氣暴躁，與告訴人二人時有衝突而以言語辱罵告訴人二人甚明。又被
    告前因對告訴人實施家庭暴力行為，經臺灣雲林地方法院於八十九年九月二十六
    日，以八十九年家護字第一五九號民事通常保護令，禁止被告對其告訴人二人實
    施身體或精神上不法侵害之行為，並不得直接或間接對於告訴人二人為騷擾行為
    ，該保護令有效期間為一年，並於八十九年十月三日經被告收受，有該通常保護
    令影本及雲林縣警察局北港分局保護令執行紀錄表各一紙在卷可稽。被告上開所
    辯，顯屬事後卸責之詞，不是採信。本件事證明確，被告犯行洵堪認定。
二、核被告所為，係犯家庭暴力防治法第五十條第一款之違反通常保護令罪及刑法二
    百七十七條之傷害罪。被告於八十九年十月六日中午辱罵告訴人二人及傷害告訴
    人丙○○之行為，係一接續之違反保護令行為。被告以一行為同時對告訴人二人
    觸犯違反保護令罪及傷害罪，為想像競合犯，依刑法第五十五條前段之規定，應
    從較重之違反通常保護令罪處斷。被告先後二次違反保護令之犯行，時間緊接，
    觸犯犯罪構成要件相同之罪名，顯係基於概括犯意而為，應依連續犯規定論以一
    罪，並加重其刑。又移送併辦部分即被告於八十九年十月二十四日至二十六日，
    屢次以言語辱罵告訴人二人之犯行，雖未經起訴，然此部分犯行與起訴且論罪之
    犯罪事實既屬於連續犯之裁判上一罪之關係，本院自得併予審酌，併此敘明。告
    訴人雖指稱被告於八十九年十月二十四日至二十六日在上開住處，以欲持刀殺害
    告訴人二人之言語恐嚇告訴人二人，使告訴人二人心生畏懼，然訊據被告矢口否
    認有何恐嚇犯行，且經本院勘驗告訴人丙○○所提出之錄音帶內容，均係被告辱
    罵三字經等言語，並無上開恐嚇之言語，是除告訴人之指述外，並查無其他證據
    足資證明被告有何恐嚇犯行，惟此部分未據公訴人起訴，本院自無庸為無罪之諭
    知。爰審酌被告於接獲保護令後，仍不知收歛暴躁脾氣，與家人重修舊好，竟因
    細故又對告訴人二人實施身體及精神上不法侵害，然告訴人丙○○身為人子，亦
    未念及被告為一名七十八歲之高齡老者而知所忍讓並維護家中和諧，再參酌被告
    之犯罪動機、目的、手段、智識程度、所生危害及犯罪情節等一切情狀，量處如
    主文所示之刑。末按刑法第四十一條：「犯最重本刑為三年以下有期徒刑以下之
    刑之罪，而受六月以下有期徒刑或拘役之宣告，因身體、教育、職業或家庭之關
    係，執行顯有困難者，得以一元以上三元以下折算一日，易科罰金」，已於九十
    年一月十日經總統公布修正為第四十一條第一項：「犯最重本刑為五年以下有期
    徒刑以下之刑之罪，而受六個月以下有期徒刑或拘役之宣告，因身體、教育、職
    業、家庭之關係或其他正當事由，執行顯有困難者，得以一元以上三元以下折算
    一日，易科罰金」，同年月十二日生效。
    本件被告犯罪日期在前述法律修正前，犯罪後法律已有變更，然比較新舊法，本
    件均得易科罰金，依刑法第二條第一項前段之規定，應適用裁判時之新法即修正
    後之刑法第四十一條第一項規定，諭知易科罰金之折算標準，以資懲儆，併此敘
    明。
據上論斷，應依刑事訴訟法第二百九十九條第一項前段，家庭暴力防治法第五十條第
一款，刑法第十一條前段、第二條第一項前段、第五十六條、第二百七十七條第一項
、第四十一條第一項、第五十五條，罰金罰鍰提高標準條例第一條前段、第二條，判
決如主文。
本案經檢察官劉海倫到庭執行職務。
中      華      民      國      九十      年      一      月    十二    日
                                        臺灣雲林地方法院刑事第二庭
                                            法  官  趙  思  芸
右正本證明與原本無異。
如不服本判決，應於判決送達後十日內向本院提出上訴狀( 應附繕本 )。
                                            書記官  王  淑  美
中      華      民      國      九十      年      一      月    十二    日
家庭暴力防治法第五十條
違反法院依第十三條、第十五條所為之下列裁定者，為本法所稱之違反保護令罪，處
三年以下有期徒刑、拘役或科或併科新臺幣十萬元以下罰金：
  一、禁止實施家庭暴力行為。
  二、禁止直接或間接騷擾、接觸、通話或其他連絡行為。
  三、命遷出住居所。
  四、遠離住居所、工作場所、學校或其他特定場所。
  五、命完成加害人處遇計畫：戒癮治療、精神治療、心理輔導或其他治療、輔導。
刑法第二百七十七條
  傷害人之身體或健康者，處三年以下有期徒刑、拘役或一千元以下罰金。
  犯前項之罪因而致人於死者，處無期徒刑或七年以上有期徒刑，致重傷者，處三年
  以上十年以下有期徒刑。


司法院資訊處製作；財團法人民間司法改革基金會備份。
